臺灣高等法院刑事判決
110年度上訴字第3062號
上  訴  人  臺灣新北地方檢察署檢察官
上  訴  人  
即  被  告  莊宸睿


被      告  陳冠麟




            劉宇程


上列上訴人因被告恐嚇等案件，不服臺灣新北地方法院110年度
訴字第135號，中華民國110年8月20日第一審判決（起訴案號：
臺灣新北地方檢察署108年度偵字第18252號、109年度偵字第203
10號），提起上訴，本院判決如下：
    主  文
原判決撤銷。
乙○○共同犯私行拘禁罪，累犯，處有期徒刑柒月。又犯恐嚇取財
罪，累犯，處有期徒刑陸月，如易科罰金，以新臺幣壹仟元折算
壹日。
丙○○共同犯私行拘禁罪，處有期徒刑伍月，如易科罰金，以新臺
幣壹仟元折算壹日。
丁○○共同犯私行拘禁罪，處有期徒刑參月，如易科罰金，以新臺
幣壹仟元折算壹日。緩刑貳年。
    事  實
一、乙○○（綽號「小光」）與甲○○間有債務糾紛，因甲○○避不見
    面，為催討債務，竟與丙○○、丁○○、真實姓名年籍不詳、綽
    號「阿翔」者及其他真實姓名年籍不詳之成年人（無積極證
    據證明有未滿18歲之人），共同基於私行拘禁犯意聯絡，於
    民國108年1月30日凌晨某時，因甲○○以通訊軟體LINE聯絡乙○○當時同居女友鍾佩婷（所涉擄人勒贖等部分，經檢察官另
    為不起訴處分確定）約其外出見面，適當時鍾佩婷夜寐中，
    乙○○發現上情，乃持用鍾佩婷行動電話通訊軟體LINE與甲○○
    相約見面，嗣甲○○依約於同日3時10分許，搭乘由不知情派
    車平台外派司機覃柏禮駕駛車牌號碼000-0000號自小客車至
    新北市○○區○○路00號前時，乙○○即事先與丙○○、丁○○、綽號
    「阿翔」及其他真實姓名年籍不詳之成年人議妥各自駕駛前
    述小客車搭載友人，前後包圍甲○○所搭乘之上開自小客車，
    阻擋甲○○搭乘車輛離去，再由乙○○將甲○○拖下車，持鋁棒毆
    打甲○○之頭部，丙○○及綽號「阿翔」者旋即將甲○○強押上由
    丁○○所駕駛上開自小客車後座，渠等人並將甲○○載至位於臺
    北市○○區○○路000號地下1樓招待所內不讓甲○○離去，嗣於私
    行拘禁甲○○行動自由之過程中，乙○○、丙○○、「阿翔」及其
    他真實姓名年籍不詳之成年人復徒手毆打、以腳踢踹及使用
    甩棍、膠條與電擊棒等物品攻擊甲○○，致其受有頭皮2公分
    撕裂傷、鼻部0.5公分擦傷、背部、右上肢、左肘、左手、
    右大腿、雙膝多處挫傷、雙臀10公分瘀挫傷、左耳膜血腫及
    左手指骨骨折等傷害，乙○○並恫稱：如未清償債務，將再傷
    害其身體，無法讓其離開等語，使甲○○心生畏懼，乙○○復要
    求甲○○或聯絡其家人清償債務，以此強暴、脅迫之方式，將
    甲○○私行拘禁於上址招待所，而拘束甲○○之行動自由。
二、乙○○明知甲○○之母戊○○並無為甲○○清償債務之義務，另意圖
    為自己不法之所有，基於恐嚇取財犯意，於108年1月30日清
    晨某時，要求甲○○撥打電話及傳送遭毆打後受傷照片予戊○○
    ，其恫嚇戊○○代甲○○償付17萬8,000元債務，並表示戊○○若
    未代償甲○○之債務，將對甲○○不利，致戊○○心生畏懼，嗣後
    乙○○又調高金額為19萬8,000元，經戊○○再三討價還價後，
    雙方協議由戊○○匯款5萬元至甲○○申設中國信託商業銀行帳
    號000000000000號帳戶內，始釋放甲○○；嗣戊○○依約於當日
    （108年1月30日）18時許匯款5萬元後，經甲○○同意，由乙○○囑咐真實姓名年籍不詳之成年人將上開款項提領交付乙○○
    ，然乙○○非但未釋放甲○○，反要求戊○○再匯款37萬元（起訴
    書誤載為47萬元），經戊○○報警處理，始查悉上情。
    理  由
壹、證據能力
一、本判決下引供述證據，檢察官及上訴人即被告乙○○暨被告丙○○、丁○○於本院準備程序中均表示無意見，均未爭執證據能
    力（本院卷第97至98頁），迄於本院言詞辯論終結前，亦未
    聲明異議，審酌該等供述證據製作時之情況，並無違法不當
    及證明力明顯過低之瑕疵，認以之作為證據為適當，依刑事
    訴訟法第159條之5之規定，認有證據能力。
二、下述所引非供述證據，與本案均有關連性，亦無證據證明係
    實施刑事訴訟程序之公務員以不法方式所取得，依刑事訴訟
    法第158條之4之解釋，均有證據能力。
貳、實體部分
    訊據上訴人即被告乙○○及被告丙○○、丁○○均坦承有事實欄一
    所示對告訴人甲○○妨害自由犯行。另被告乙○○矢口否認有事
    實欄二所示對告訴人戊○○恐嚇取財犯行，辯稱：我是向甲○○
    催討積欠的債務，案發當日有向其母戊○○告知甲○○積欠債務
    ，但沒有傳送甲○○遭毆打照片恐嚇戊○○，是甲○○一直請戊○○
    幫忙還債，戊○○才匯款5萬元到甲○○的帳戶內代償債務云云
    。經查：
一、認定被告乙○○、丙○○、丁○○有事實欄一犯行之依據及理由：
　㈠上開犯罪事實欄一所示犯行，迭據被告3人於原審及本院審理
    中（其中被告乙○○僅於本院準備程序中坦認）坦承不諱（原
    審109年度審訴字第2139號卷〈下稱原審審訴卷〉第127頁、原
    審110年度審訴字第135號卷〈下稱原審訴字卷〉第78、79、10
    7、219、227頁、本院卷第94、95、174、176頁），核與證
    人即告訴人甲○○、證人鍾佩婷於警詢及偵查中證述（臺灣新
    北地方檢察署108年度偵字第18252號卷〈下稱偵18252卷〉第5
    至11、53至57、59至63、65至68、203至206、267至271、29
    5至299頁）、證人即派車平台司機覃柏禮於警詢中證述情節
    （偵18252卷第73至76頁）均相符合，並有監視器錄影畫面
    擷圖、GoogleMaps擷圖、手機錄影畫面擷圖、通訊軟體Line
    對話紀錄擷圖及案發現場照片（見偵18252卷第97至137頁）
    、車輛詳細資料報表（偵18252卷第143至149頁）、亞東紀
    念醫院診斷證明書（偵18252卷第139頁）在卷足佐，被告3
    人就事實欄一所示犯行之任意性自白與事實相符，堪以採信
    。
　㈡按共同正犯之數行為人，在合同意思範圍以內，各自分擔犯
    罪行為之一部，相互利用他人之行為，以達其犯罪目的者，
    即應對全部發生之結果，共同負責。本案債務糾紛雖存在被
    告乙○○與甲○○間，但因甲○○之前避不見面，適甲○○於108年1
    月30日凌晨某時以通訊軟體LINE聯絡被告乙○○當時同居女友
    鍾佩婷約其外出見面，適鍾佩婷夜寐中，被告乙○○發現上情
    ，乃持用鍾佩婷行動電話以通訊軟體LINE與甲○○相約於上揭
    地點見面，嗣甲○○依約於同日3時10分許，搭乘派車平台司
    機覃柏禮駕駛車牌號碼000-0000號自小客車至新北市○○區○○
    路00號前時，被告乙○○即事先與被告丙○○、丁○○、綽號「阿
    翔」及其他真實姓名年籍不詳之成年人議妥各自駕駛前述小
    客車搭載友人，前後包圍甲○○所搭乘之上開自小客車，阻擋
    甲○○搭乘車輛離去，再由被告乙○○將甲○○拖下車，持鋁棒毆
    打甲○○之頭部，被告丙○○及「阿翔」旋即將甲○○強押上由被
    告丁○○所駕駛上開自小客車之後座，渠等人將甲○○載至位於
    臺北市○○區○○路000號地下1樓招待所內拘禁，不讓甲○○離去
    ，嗣於私行拘禁甲○○過程中，被告乙○○、丙○○、「阿翔」及
    其他真實姓名年籍不詳之成年人復徒手毆打、以腳踢踹及使
    用甩棍、膠條與電擊棒等物品攻擊甲○○，致其受有上述傷害
    ，以此方式私行拘禁甲○○等節，已如前述，足認被告3人及
    其他成員均共同參與本案犯行，並均以自己犯罪之意思，利
    用其他成員之行為，以共同達成犯罪之目的，縱令未下車，
    或僅在場未出手毆打或於至臺北市○○區○○路000號地下1樓招
    待所內拘禁甲○○，均以自己犯罪之意思，以共同達成犯罪之
    目的，依上開說明，被告3人與綽號「阿翔」及其他真實姓
    名年籍不詳之成年人均應就本件犯罪結果共同負責。
  ㈢至公訴意旨另載以被告乙○○、丙○○、丁○○等人喝令告訴人甲○○脫光衣物、喝菸灰缸內的水及吃麵包蟲，並強行拿走告訴
    人甲○○之錢包（內含現金2,000元）、手機及鑰匙，被告乙○○復向甲○○恫稱「如果等太久，看是要一隻手掌、還是要一
    個小時切一根手指頭」等語，脅迫其以手機向其母戊○○求救
    以償還債務云云。經查，證人甲○○於警詢及偵查中雖證稱：
    案發當日我被乙○○等人帶到招待所後，他們就喝令我把衣服
    、褲子全部脫掉，叫我喝菸灰缸內的水，還拿麵包蟲給我吃
    ，並強行將我的錢包、錢包內的現金2,000元、手機及鑰匙
    都拿走，後來乙○○在與我母親戊○○通話結束後突然拿出水果
    刀對我說「如果等太久，看是要一隻手掌、還是要一個小時
    切一根手指頭」，之後他們就用束帶將我的手腳綁在椅子上
    等語（偵18252卷第54、66、67、205、296至298頁），惟此
    部分，除甲○○上開單一之指述外，卷內並無其他積極證據足
    資補強，自難認甲○○遭被告3人私行拘禁期間，確有對其實
    施上開犯行。
  ㈣另告訴人甲○○、戊○○及告訴代理人固一再指陳：被告3人上開
    行為，另涉犯刑法第347條之擄人勒贖、第328條第1項之強
    盜、第346條第1項恐嚇取財罪嫌云云。訊據被告乙○○、丁○○
    、丙○○均堅決否認有何上開犯行，均辯稱：渠等係找甲○○商
    討欠款償還事宜，無上述犯行等語。經查：
  ⒈按擄人勒贖罪係屬結合犯之一種，在本質上為妨害自由與強
    盜之結合，形式上則為妨害自由和恐嚇取財之結合，均以將
    被害人置於行為人實力支配之下，又向被害人或關係人勒索
    財物，作為犯罪之客觀構成要件，而無論恐嚇取財或強盜，
    皆以出於為自己或他人不法所有之意圖為其共通要件，依上
    說明，縱有以恐嚇方法使人交付財物，而無不法所有之意圖
    者，或可觸犯妨害自由等其他罪名，亦無成立恐嚇取財罪或
    擄人勒贖罪之餘地。而強盜罪之成立亦以為自己或第三人不
    法所有之意圖為構成要件之一，若奪取財物係基於他種目的
    ，而非出於不法所有之意思者，縱其行為違法，亦不成立強
    盜罪。
　⒉告訴人甲○○於警詢時自承：我知道綽號「小光」（乙○○）為
    何把我押上車，因我和他們有債務糾紛，裡面有些項目是他
    們自己加上去的，我從去年一直欠到現在，實際金額已經不
    清楚了；且有積欠綽號「小江」酒錢2萬至3萬元，但是乙○○
    把積欠之金額拉高，現在不知道債務是多少，「小江」與乙○○是朋友，之前有一起要求我簽立本票等語（偵18252卷第5
    5、60頁），復於本院審理時證稱：本案發生前有簽發本票
    給乙○○，但是被他押著簽發的，不知道為何要簽本票給乙○○
    等語，繼之改稱：簽發本票給乙○○的原因我忘了等語（本院
    卷第161頁）。佐以證人即告訴人戊○○於警詢時亦證稱：我
    兒子甲○○曾跟我說在108年1月26日凌晨0時許在臺北市市民
    大道及中山北路口遇到小光，雙方有在現場互毆且有報案，
    警方就載我兒子至台北火車站的京站大樓前讓他自行下車等
    語（偵18252卷第72頁），依被告於警詢及本院審理時上揭
    證述，及戊○○前開證詞，堪認被告乙○○與甲○○間有債務糾紛
    並於案發前發生互毆行為，且甲○○有簽發本票予被告乙○○，
    是甲○○對兩人間存有債務糾紛乙節並未否認，僅對於債務產
    生原因及簽發本票緣由，或稱遭威逼或稱忘記了，陳述略有
    不同，且兩人前曾因債務糾紛於108年1月26日凌晨0時許在
    前述地點發生鬥毆，是甲○○與被告乙○○有債務糾紛乙節，可
    堪認定。此情，核與被告乙○○於本院準備程序供稱：我有甲○○在外欠債簽下來的本票及借據，我與他有債務問題等語相
    符（本院卷第97頁）。被告乙○○辯稱找甲○○商討欠款償還事
    宜，尚非子虛。
　⒊告訴人甲○○雖於本院審理證稱：我之前積欠酒店或他人債務
    ，我母親戊○○均已幫我還清，還了7、800萬元，已經沒有積
    欠他人債務云云（本院卷第160、161頁）。證人戊○○亦於本
    院審理證稱：本案發生前我已幫甲○○清償約800萬元債務，
    當時甲○○並無對外欠款云云（本院卷第165頁）。然查，證
    人即共同被告丙○○於偵查中證稱：案發之前在臺北市林森北
    路的酒店内，我們就有遇到過這次我們到案發地點五股該處
    的那個人（甲○○），當時我跟乙○○要去喝酒，在酒店大廳等
    待包廂時就有遇到他，當時乙○○有追上去要債，但該人馬上
    坐計程車跑掉了，所以我知道他是積欠乙○○債務的人；案發
    當天乙○○說想要去跟債主（甲○○）協調他們之間債務的問題
    ，但他們好像不是談的很愉快，所以乙○○要他的債主跟他去
    別的地方談債務，之後乙○○的債主上了另一部車（按即當時
    丁○○駕駛小客車），我就跟他們去了松江路地下室的招待所
    等語（偵18252卷第347頁）。佐以證人甲○○於本院審理時，
    經質之就案發前究竟有無積欠酒店債務乙情，何以於回答檢
    察官詰問時，證稱案發時已無積欠酒店債務，與之前於警詢
    時坦認尚有積欠債務不同乙節，前後證述不一，旋改稱：我
    在警詢時有坦承案發之前的確有欠酒店的錢；但那是我個人
    的事，與乙○○他們一點關係都沒有，但案發後已還清等語（
    本院卷第161頁），依其上揭所述，堪認甲○○案發之前的確
    有欠他人債務。何況甲○○苟於案發時並無積欠酒店或他人債
    務，何以會在無人身安全顧慮之警詢時坦認有積欠他人債務
    ，而為對己不利供述。且戊○○於本院審理時亦證稱：我不知
    道幫甲○○處理將近800萬元債務後，案發當時甲○○是否尚有
    積欠他人債務等語（本院卷第169頁），依戊○○證述，至多
    僅能證明其有幫甲○○償還將近約800萬元債務（含對外積欠
    債務及毒品債務），不及於甲○○案發當時是否尚積欠被告乙○○債務甚明。
　⒋承上，被告乙○○與甲○○間有債務糾紛，縱使被告3人以非法之
    手段討債，仍難認有何意圖為自己或第三人不法所有，自與
    刑法擄人勒贖、強盜、恐嚇取財等罪之構成要件有間，難以
    該等罪責相繩。
　㈤據上，被告乙○○、丙○○、丁○○就事實欄一所載對告訴人甲○○
    妨害自由犯行，事證明確，犯行洵堪認定，應予依法論科。
二、認定被告乙○○有事實欄二犯行之依據及理由：　　
　　訊據被告乙○○否認有何對戊○○恐嚇取財犯行，辯稱：案發當
    日我告知戊○○其子甲○○積欠債務之事，但未傳送甲○○遭毆打
    之照片恐嚇戊○○，是甲○○一直請戊○○幫忙還債，戊○○才會匯
    款5萬元到甲○○的帳戶內以代償還，是戊○○自願幫其子甲○○
    還債，沒有證據證明我有不法所有意圖云云。經查：
　㈠案發當日被告乙○○曾與告訴人戊○○以電話聯繫；戊○○於當日
    （108年1月30日）18時許共匯款5萬元至其子甲○○申設之中
    國信託商業銀行帳號000000000000號帳戶內，再由某真實姓
    名年籍不詳之成年人將上開款項提領後交予被告乙○○等情，
    為被告乙○○所肯認（原審訴字卷第109頁），核與證人即告
    訴人戊○○於警詢及偵查中之證述情節（偵18252卷第69至72
    、203、204、298頁）相符，並有中國信託商業銀行自動櫃
    員機交易明細2紙（偵18252卷第141頁）在卷可稽，此部分
    事實，堪予認定。
　㈡被告乙○○與戊○○間並無債務關係，且戊○○無替其子甲○○清償
    債務之義務乙節，迭據被告乙○○於警詢、偵查、原審坦認不
    諱（偵18252卷第18、270頁、原審訴字卷第108頁），核與
    證人戊○○於本院證述：我不認識乙○○，也與他無債務關係，
    乙○○當時是巧立名目跟我要錢等語相符（本院卷第166、170
    頁）。被告乙○○並無權利要求戊○○為其子甲○○清償債務，且
    知悉並無法律上正當權源，仍取走戊○○所匯5萬元，其有不
    法所有意圖，自堪認定。
　㈢再者，戊○○因擔心其子安危，始於與甲○○通話及見LINE傳送
    甲○○受傷照片後，恐甲○○再遭傷害，始於108年1月30日18時
    許共匯款5萬元至其子甲○○申設之中國信託商業銀行帳號000
    000000000號帳戶內，再由某真實姓名年籍不詳之成年人將
    上開款項提領後交予被告乙○○乙情，業據證人戊○○於偵查中
    證稱：108年1月30日清晨我兒子（甲○○）打電話給我，跟我
    說他在路上遇到小光（乙○○），他們跟他要錢，我不認識小
    光，但甲○○之前就有被小光打過一次，我知道小光這個人，
    就跟甲○○說請他把電話給小光，小光就跟我說今天内準備38
    萬（按應係37萬），否則要對甲○○不利，我就跟小光說我沒
    有那麼多錢，需要時間去籌措，我跟他說頂多只有5萬元，
    這段期間，有陸續打電話來，我有聽到甲○○在跟小光求饒，
    到後來我到當天下午2、3點左右（按應係當日18時），我共
    匯了5萬元給他，是匯到我兒子的中國信託帳戶内等語（偵1
    8252卷第298頁），復於本院審理時證稱：我有跟小光（乙○○）講電話（行動電話按成擴音），小光說我兒子（甲○○）
    有欠他錢，我說好，只要不傷害人，錢多少我匯給他，但不
    可傷害我兒子，並請他拍照給我，我要確認我兒子是不是安
    全，他一開始說17萬，後來又說不行，要37萬，我跟他講我
    現在沒有那麼多錢，要去借頂多只能借到5萬，我先給他5萬
    ，他說好；當時我很焦慮，一晚上沒睡覺，當時很害怕，因
    為我已經看了甲○○受傷照片，我知道我兒子受傷等語（本院
    卷第164至165頁），足見戊○○並無積欠被告乙○○任何債務，
    係在擔心其子甲○○安危，在被告乙○○脅迫下始匯款，戊○○並
    非自願幫其子代償債務甚明。核與刑法恐嚇取財罪，以行為
    人意圖為自己不法之所有，以惡害使人生畏怖心，將本人之
    物交付之構成要件該當。被告乙○○辯稱：是戊○○自願幫其子
    甲○○還債云云，與事實不符，不足採信。
　㈣被告乙○○固另辯稱：沒有傳送甲○○遭毆打之照片恐嚇戊○○云
    云。然查，被告乙○○於警詢時供稱：甲○○先於107年間在積
    欠我欠款，之後於案發前約一個星期左右簽下20萬元本票，
    後來在台北市林森北路的酒店内被我遇到，我向他詢問這筆
    款項如何處理的時，他回覆要好好說，後來卻直接報警閃躲
    ，所以這次再看到他時，才情緒失控在新北市○○區○○路00號
    前有持鋁棒敲擊甲○○的頭部，之後我帶他到台北市○○路000
    號地下室招待所，持續追問債務如何清償，他向我表示可以
    打給他母親(即戊○○），我向戊○○告知甲○○積欠這些債務等
    語（偵18252卷第18頁）。佐以證人即同案被告丁○○於偵查
    中證稱：在松江路地下室招待所現場，我有看到乙○○叫甲○○
    打給他的母親，拿錢來處理債務等語（偵18252卷第349頁）
    。依被告乙○○、丁○○上開供述，足認乙○○有與戊○○通話，而
    戊○○就其為何會匯款，其於警詢中證稱：案發當日我兒子甲○○有傳送他的鼻樑及右眼受傷的照片給我等語（偵18252卷
    第71、72頁），復於本院審理時證稱：我當時已經看了手機
    內傳送我兒子甲○○受傷相片，他的鼻樑有傷痕，一隻手好像
    不自然，像脫臼、吊著的感覺，我當然會害怕，但我沒有問
    乙○○不是說只要我匯款你們就不傷害甲○○，為何甲○○看起來
    像受傷的樣子，因我怕他會繼續被打，就裝不知道等語（本
    院卷第164至165頁），上情並有戊○○提出其手機LINE內甲○○
    受傷照片在卷可按（偵18252卷第103頁），酌以當時甲○○係
    遭被告乙○○拘禁在上址招待所內，其陳稱：乙○○叫我自己撥
    電話給母親，然後按擴音，主要和我母親對話的人是乙○○，
    通話内容主要都是要我母親匯錢來，才放我離開等語（偵18
    252卷第61頁），是當時甲○○在被告乙○○拘禁下，甲○○依被
    告乙○○指示撥打其行動電話與戊○○商討交付款項清償債務，
    並傳送其受傷照片，自屬在被告乙○○要求下所為，亦符事理
    之常，不因甲○○在被告乙○○脅迫下撥打電話、傳送照片，而
    解免其恐嚇取財犯行。再者，衡以行動電話中LINE之甲○○受
    傷照片，甲○○之鼻樑及右眼有紅腫受傷之痕跡，照片顯示甲○○坐於椅子上，雙手掌交叉擺放身體前方雙腿間，則該照片
    顯非甲○○自拍，而係在上址地下招待所遭脅迫下所拍攝無訛
    ，而甲○○既係在遭脅迫下拍攝上開照片，無論係甲○○在被告
    乙○○脅迫下傳送，抑或被告乙○○以甲○○行動電話傳送，均不
    影響被告乙○○傳送上開甲○○受傷照片恐嚇戊○○交付財物之本
    質。被告乙○○辯稱：沒有傳送甲○○遭毆打之照片恐嚇戊○○云
    云，與事實不符，不足採信。
　㈤至證人即告訴人戊○○於警詢中證稱：案發當日我兒子甲○○有
    傳送他的鼻樑及右眼受傷的照片給我等語（偵18252卷第71
    、72頁）；於偵查中先證稱：案發當日乙○○有傳送我兒子甲○○的鼻樑及眼睛等處受傷的照片給我等語（見偵18252卷第2
    04頁）；再於偵查中證稱：案發當日乙○○有傳送我兒子甲○○
    的手部受傷的照片給我等語（見偵18252卷第298頁），戊○○
    雖就案發當日係何人（被告乙○○或甲○○）傳送甲○○何處受傷
    之照片予她，前後所述固有出入，然按證人證述前後不一，
    究竟何者為可採，法院仍應依證據法則以定取捨，非謂一有
    不符或矛盾，即得逕為被告有利之認定；審之甲○○於警詢證
    稱：在臺北市○○區○○路000號地下一樓招待所期間，他們都
    叫我自己撥電話給母親，然後按擴音，他們主要和我母親對
    話的人是乙○○等語，繼於偵查中證稱：對方帶我去地下室後
    有限制我行動，手機亦在他們管控，我之所以能和母親通話
    ，是他們把電話接起來後按擴音讓我講話等語（偵18252卷
    第60至61、205頁），依甲○○上揭證述，其係在行動自由遭
    控制下依被告乙○○指示使用行動電話與戊○○對話，縱甲○○受
    傷照片係其自行傳送給戊○○，亦係在被告乙○○控制行動自由
    下依指示所傳送，而戊○○嗣於偵查中主觀上認此種情形下係
    被告乙○○所傳送，亦僅係用詞不夠精準所致，無礙於被告乙○○要求傳送甲○○其受傷照片，恐嚇戊○○匯款之恐嚇取財犯行
    之成立。至照片中甲○○明顯鼻樑處僅有1處傷勢，雖與其案
    發後就醫診斷出身體有多處傷勢之情形不同，然被告乙○○於
    警詢即已坦稱：甲○○驗傷受有頭皮2公分撕裂傷、鼻部0.5公
    分擦傷、背部、右上肢、左肘、左手、右大腿、雙膝多處挫
    傷、雙臀10公分淤挫傷、左耳膜血腫、左手指骨骨折等傷勢
    ，可能是我跟其他對甲○○施暴的人共同造成的等語（偵1825
    2卷第23頁），是甲○○診斷書所記載傷勢均係被告乙○○與其
    他共同正犯所造成無誤（同案被告丙○○、丁○○就對戊○○恐嚇
    取財犯行，與被告乙○○並無犯意聯絡或行為分擔）。
  ㈥又所謂恐嚇，凡一切言語、舉動足以使他人生畏懼心者，均
    包含在內。亦即刑法上恐嚇取財罪之恐嚇，係指以危害通知
    他人，使該人主觀上生畏怖心之行為，恐嚇之手段並無限制
    ，即使其所為之手段，在一般社會通念上，未達不能抗拒之
    程度，仍屬當之，且其通知危害之方法僅須足使對方理解其
    意義，並足以影響其意思之決定與行動自由均屬之。被告乙○○於案發時利用告訴人戊○○擔心其子甲○○遭私行拘禁之安危
    ，陷於恐懼之際，告知含有若想確保其子身體安全，需代甲○○清償款項，甲○○始得安全離去之言詞，致戊○○心生畏懼，
    匯款5萬元，被告乙○○所為該當於刑法第346條第1項恐嚇取
    財罪。事證明確，被告乙○○對戊○○恐嚇取財犯行，堪予認定
    ，應予依法論科。
三、論罪
  ㈠新舊法比較：
　　被告乙○○等3人行為後，刑法第302條、第346條固均於108年
    12月25日公布修正，於同年月27日施行，修正後之規定均係
    依刑法施行法第1條之1第2項前段規定將罰金提高30倍，亦
    即將原本之銀元300元，修正為新臺幣9千元及將原本之銀元
    1000元，修正為新臺幣3萬元，其修正之結果不生有利或不
    利於行為人之情形，非屬刑法第2條第1項所定「行為後法律
    有變更者」之情形，均應依一般法律適用原則，逕行適用裁
    判時法。
  ㈡按刑法第302條第1項之妨害自由罪，其犯罪行為包括「私行
    拘禁」及「以其他非法方法剝奪人之行動自由」兩種行為態
    樣；且所謂「以其他非法方法剝奪人之行動自由」，係對於
    「私行拘禁」之補充規定，如犯罪行為已符合「私行拘禁」
    之規定，即無論處「以其他非法方法剝奪人之行動自由」罪
    名之餘地。又所謂「私行拘禁」，係以非法方法，將他人拘
    捕或監禁，使其無法或難以自由行動之行為；而監禁行為，
    係將他人禁閉於一定場所之行為。查被告乙○○、丙○○、丁○○
    等人既強押甲○○至上址招待所拘禁。核被告乙○○、丙○○、丁○○就事實欄一所為，均係犯刑法第302條第1項之私行拘禁罪
    。被告乙○○就事實欄二所為，係犯同法第346條第1項之恐嚇
    取財罪。
　㈢被告3人、「阿翔」及其他真實姓名年籍不詳之成年人就事實
    欄一犯行，有犯意聯絡及行為分擔，應論以共同正犯。
　㈣按刑法第302條第1項之以妨害自由罪，係屬繼續犯之一種，
    倘於行為繼續中，所實行之非法方法即屬強暴之舉動，因此
    致被害人受輕微之傷，此等輕傷，可認為強暴之當然結果，
    應為該妨害自由罪所吸收，不另論罪；另按刑法第302條第1
    項之罪所稱之非法方法，已包括強暴、脅迫或恐嚇等一切不
    法手段在內。因之，如以妨害自由行為繼續中，再對被害人
    施加恐嚇，或以恐嚇之手段迫使被害人行無義務之事；則其
    恐嚇之行為，仍屬於妨害自由之部分行為，應僅論以刑法第
    302條第1項之罪，無另成立同法第304條或第305條之罪之餘
    地。查被告3人就犯罪事實欄一所示犯行，於妨害告訴人甲○○行動自由之行為繼續中，對告訴人甲○○所實施之強制、恐
    嚇危害安全罪及傷害等行為，為妨害自由之部分行為及當然
    結果，均不另論罪。
　㈤被告乙○○前因偽造文書等案件，經本院以104年度上訴字第28
    78號判決處有期徒刑7月、7月，並定應執行有期徒刑10月，
    被告乙○○不服提起上訴，復經最高法院以105年度台上字第2
    783號判決駁回上訴確定，於106年10月3日縮短刑期執行完
    畢等情，有本院被告前案紀錄表在卷足憑，被告乙○○於上述
    徒刑執行完畢後，5年以內故意再犯本案有期徒刑以上之罪
    ，固為累犯。惟依司法院釋字第775 號解釋意旨，不分情節
    ，一律加重累犯之最低本刑，有違憲法罪刑相當原則，於法
    律修正前，為避免上述罪刑不相當之情形，法院就該個案應
    依上開解釋意旨裁量是否加重最低本刑。查被告乙○○前開構
    成累犯事由之偽造文書等案件與本案妨害自由、恐嚇取財等
    犯行之罪名、罪質不同，保護法益迥異，犯罪手段、動機、
    情節、目的、原因顯屬有別，難認其對於本案妨害自由、恐
    嚇取財等犯行具有特別惡性，雖於5 年內故意再犯本案，然
    不足以認其有刑罰反應力薄弱之情形，無加重其刑之必要，
    爰不加重其刑。
四、撤銷改判理由：
　㈠犯罪事實欄一：
　　原審以被告乙○○、丙○○、丁○○就犯罪事實欄一所示犯行，罪
    證明確，予以論罪科刑，固非無見，惟查：①本件被告3人所
    為，均係犯刑法第302條第1項之私行拘禁罪，原判決卻論以
    以其他非法方法剝奪人之行動自由罪，容有未合。②被告乙○○雖有上述經法院科刑確定及執行有期徒刑完畢之情形，然
    其前所違犯者，乃係侵害國家社會益之偽造文書案件，與本
    案之犯罪型態、侵害法益、罪質、不法內涵及社會危害程度
    均有所不同，經審酌後尚難認被告乙○○具有特別惡性或對於
    刑罰反應力薄弱之情形，不應加重其刑，業如前述，原審裁
    量被告應依累犯規定加重其刑，亦有未當。　
　㈡犯罪事實欄二：
　　被告乙○○明知戊○○並無代其子甲○○清償債務物，恐嚇戊○○取
    財既遂，已如前述。原審未詳予勾稽，認檢察官所提證據，
    不足以證明被告乙○○有事實欄二所示犯行，而為被告乙○○此
    部分無罪之諭知，亦有未洽。
　㈢對檢察官及被告乙○○上訴之說明：
　⒈檢察官以被告乙○○就事實欄一犯行，迄今未曾致歉或與告訴
    人甲○○和解，堪認犯後毫無悔意。被告丙○○雖與甲○○調解成
    立，惟迄今未履行調解條件，亦難認其有何悔意。被告丁○○
    部分，雖已履行調解條件，惟其之犯行，對甲○○造成之傷害
    甚大，原審對該3人所量處刑過輕，提起上訴。惟按刑之量
    定，是實體法賦予法院得依職權裁量之事項，如已以行為人
    之責任為基礎，審酌刑法第57條各款所列事項而未逾越法律
    所規定之範圍，或濫用其權限，即不得任意指摘為違法。本
    件原審就被告3人事實欄一所示犯行，於量刑已審酌刑法第5
    7條各款所列事項，且未逾越法律所規定之範圍，亦無濫用
    其權限，且甲○○於本院審理時亦表示對量刑無意見（本院卷
    第180頁），檢察官此部分上訴，為無理由。至被告乙○○以
    願與告訴人和解，原審量刑過重為由提起上訴，惟被告乙○○
    並未與告訴人和解，其以原審量刑過重提起上訴，固無理由
    ，惟原判決就被告3人就事實欄一所示犯行，既有上開可議
    之處，應由本院撤銷改判。至檢察官上訴理由書檢附告訴人
    請求上訴狀，因非屬檢察官上訴理由書所述理由，而刑事訴
    訟法復無上訴理由得引用或檢附其他文件代替之規定，本院
    無從審酌，併此說明。
  ⒉就事實欄二被告乙○○對戊○○恐嚇取財犯行，原審未予詳查，
    遽為無罪之判決，顯有未洽。檢察官執此指摘原判決此部分
    不當，為有理由，應由本院將原判決撤銷改判。　
  ㈣量刑：
　⒈爰審酌被告乙○○認其與甲○○間仍存有債權債務關係，而對甲○○遲未清償且避不見面有所不滿，夥同被告丙○○、丁○○不思
    以正當法律途徑解決爭議，被告乙○○趁甲○○約其同居女友外
    出之際，以其不知情女友名義誘使甲○○前來，夥同被告丙○○
    、丁○○等人強押甲○○上車，強行載至上址招待所以強暴脅迫
    方式私行拘禁，並見甲○○遲遲無法清償債務，猶以前揭事實
    欄一所示方式傷害甲○○，再聯繫其母戊○○出面，使無代償債
    務義務之戊○○在脅迫下而清償部分款項，以遂其討債目的等
    所為，毫無法治觀念，所為不僅破壞社會秩序，並侵害甲○○
    人身自由、身心健康等法益，並考量被告3人犯罪動機、目
    的、手段、各別參與程度、分工情形、及被告3人犯後態度
    ，兼衡被告乙○○迄今仍未與告訴人甲○○達成和解之犯後態度
    ，被告丙○○雖和解但未支付和解款項，被告丁○○已和解並支
    付和解金，及被告乙○○於原審自陳高中肄業之智識程度、目
    前業工、月收入3萬多元、需扶養太太及小孩，被告丙○○自
    陳專科肄業之智識程度、目前業工、月收入2萬8,000至3萬
    元、無需扶養任何人，被告丁○○自陳目前就讀大學之智識程
    度、目前無業、經濟來源為家人等一切情狀，分別量處如主
    文第2、3、4項所示之刑，並就被告丙○○、丁○○所犯私行拘
    禁罪及被告乙○○所犯恐嚇取財罪所處之刑部分，均諭知易科
    罰金之折算標準。
　⒉被告丁○○未曾因故意犯罪受有期徒刑以上刑之宣告，有本院
    被告前案紀錄表在卷足憑，其因一時失慮，致罹刑章，犯後
    已坦承犯行，正視己非，並表悛悔，且業與告訴人甲○○調解
    成立並履行調解條件完畢（已於調解成立時當場給付25萬元
    賠償金），而告訴人甲○○亦表示願意宥恕被告丁○○並給予其
    緩刑之機會，有前揭原審法院調解筆錄在卷可稽，信其經此
    偵審程序及刑之宣告後，當應知所警惕，而無再犯之虞，是
    本院認對被告丁○○所宣告之刑，以暫不執行為適當，爰依刑
    法第74條第1項第1款規定，併予宣告緩刑2年，以啟自新。
    至被告丙○○雖已與告訴人甲○○調解成立，惟迄今已逾約定履
    行期限（110年2月18日），被告丙○○迄今卻仍未履行調解條
    件（給付25萬元賠償金），有原審法院公務電話紀錄表附卷
    足佐，並據被告丙○○於本院審理時供稱：因為經濟上有困難
    、工作不穩定，所以未依和解條件履行等語（本院卷第180
    頁），是本院認若予以被告丙○○緩刑之宣告，恐難達警惕之
    效果，故不宜宣告緩刑，附此敘明。
五、被告乙○○等人為本案剝奪他人行動自由犯行所用之鋁棒、
    甩棍及膠條並無積極證據足認係被告3人所有，自均無從宣
    告沒收或追徵；又電擊棒雖係被告乙○○所有乙節，業據被
    告乙○○於原審供陳明確，惟審酌該物品非屬違禁物，亦非專
    供本案剝奪他人行動自由犯行所用之物，縱予沒收所收之特
    別預防及社會防衛效果亦甚微弱，且未據扣案，會造成將來
    執行上之困難，足認宣告沒收將欠缺刑法上之重要性，自不
    予宣告沒收或追徵，併此陳明。
六、被告乙○○經合法傳喚，無正當理由不到庭，爰不待其陳述逕
    行判決。
據上論斷，應依刑事訴訟法第371條、第369條第1項前段、第364
條、第299條第1項前段，判決如主文。
本案經檢察官楊雅婷提起公訴，檢察官秦家瑋提起上訴，檢察官
王正皓到庭執行職務。
中　　華　　民　　國　　110 　年　　12　　月　　16　　日
                  刑事第二十五庭審判長法　官  邱滋杉
                                      法　官  黃翰義
                                      法　官  陳彥年
以上正本證明與原本無異。
如不服本判決，應於收受送達後20日內向本院提出上訴書狀，其
未敘述上訴之理由者並得於提起上訴後20日內向本院補提理由書
（均須按他造當事人之人數附繕本）「切勿逕送上級法院」。
                                      書記官  蔡慧娟
中　　華　　民　　國　　110 　年　　12　　月　　17　　日
附錄：本案論罪科刑法條全文
中華民國刑法第302條
私行拘禁或以其他非法方法，剝奪人之行動自由者，處5年以下
有期徒刑、拘役或9千元以下罰金。
因而致人於死者，處無期徒刑或7年以上有期徒刑；致重傷者，
處3年以上10年以下有期徒刑。
第1項之未遂犯罰之。

中華民國刑法第346條
意圖為自己或第三人不法之所有，以恐嚇使人將本人或第三人之
物交付者，處6月以上5年以下有期徒刑，得併科3萬元以下罰金
。
以前項方法得財產上不法之利益或使第三人得之者，亦同。
前二項之未遂犯罰之。